【裁判字號】    94,訴,777
【裁判日期】    950125
【裁判案由】    損害賠償
【裁判全文】
臺灣彰化地方法院民事判決  94年度訴字第777號
原      告  滿冠興業有限公司
法定代理人  乙○○
訴訟代理人  柯開運律師
複代理人    陳茂倉律師
被      告  甲○○
右當事人間請求損害賠償事件，經本院於民國95年1月11日言詞
辯論終結，判決如下：
    主      文
原告之訴及假執行聲請均駁回。
訴訟費用由原告負擔。
    事實及理由
一、原告主張：被告於民國（下同）84年4月27日向原告購買永
    田織襪機（下稱系爭機器）2台總價0000000元，同年12月21
    日再向原告購買系爭機器5台總價0000000元，惟被告無法依
    約給付機器款；嗣經雙方協議，原告同意以被告織成之襪子
    每打價格折計720元或780元分期交付，作為抵償貨款之用。
    詎被告僅於85年1月21日、31日分別交付470打及432打襪子
    後，便一再遲延給付，迨至90年3月29日以後即完全停止給
    付，總計已抵付貨款0000000元；嗣雙方再於93年9月1日進
    行結算，確認被告尚積欠原告0000000元，惟被告於會算後
  仍未付款，亦未以其織成之襪子抵付貨款；原告乃向本院訴
    請被告給付貨款，惟經本院審理後，以93年訴字第822號民
    事判決駁回。原告復於94年7月6日以台北市第四十七郵支
    局第370號存證信函（下稱系爭存證信函）催告被告於文到
    7日內交付相當於上開系爭機器款0000000元金額之高級紳士
    襪，惟被告亦未給付，已給付遲延。故以被告給付遲延為由
    ，訴請被告賠償原告因債務不履行之所受之損害；或依民法
    不當得利之法律關係，請求被告返還尚未給付之機器款等語
    。並聲明：被告應給付原告0000000元，及自93年10月30日
    起至清償日止，按年息百分之5計算之利息，及願供擔保請
    准予宣告假執行。
二、被告則以：其確曾與原告結算機器款，尚欠原告0000000元
    無訛，惟其織成襪子交付原告，以襪子抵償機器分期款，並
    無繳納現金之義務，且應由原告先提供襪子樣品，由被告打
    樣（即製成部分成品）供原告檢視、同意後，再行大量生產
    ，且一打襪子能抵償多少機器款，須先經雙方商議，並約定
    交貨日期，及被告為包裝襪子，原告亦有提供商標之義務，
    惟原告未經上述訂貨、商議流程，逕以系爭存證信函，指定
    被告在7日內交付多達10567打襪子，不但要求之品質不明，
    且系爭機器1台每工作日，僅能製出3打襪子，原告實強人所
    難等語。並聲明：如主文所示。
三、原告主張賣予被告系爭機器7台，因被告無法依約給付機器
    款，經雙方協議，原告同意以被告織成之襪子每打價格折計
    交付，作為抵償貨款之用，嗣雙方進行結算，確認被告尚積
    欠原告0000000元，惟被告於會算後仍未付款，亦未以其織
    成之襪子抵付貨款，及原告以系爭存證信函催告被告於文
    到7日內交付相當於上開系爭機器款0000000元金額之高級紳
    士襪，被告亦未給付等事實，為被告所不爭執，並據原告提
    出結算單影本1紙、存證信函影本3件等附卷為證，及本院依
    職權調閱93年訴字第822號民事案件全卷，經核無訛，自堪
    信為真實。被告抗辯其依約僅有交付原告襪子，以抵付機器
    款之義務，原告以系爭存證信函催告，未經雙方商議襪子品
    質、抵償金額、交付日期，即要求7日內交付10567打襪子為
    強人所難等語置辯；是本件之爭點應在於：被告於原告以系
    爭存證信函催告後，迄未交付襪子，則系爭存證信函催告之
    效力如何？被告是否已給付遲延而應負損害賠償責任？被告
    對於機器款是否有不當得利？原告主張依不當得利請求被告
    返還機器款有無理由？等節。
四、按給付無確定期限者，債務人於債權人得請求給付時，負遲
    延責任；催告定有期限者，債務人自期限屆滿時起負遲延責
    任，民法第229條第2項前段、第3項定有明文。是給付未定
    確定期限，經債權人定期催告，債務人固自期限屆滿時起即
    負遲延責任，惟催告為請求給付之意思通知，旨在促債務人
    履行其債務，催告履行之內容，自應符合債務本旨，否則應
    未發生催告效力。經查，兩造於84年4月27日、同年12月21
    日買賣系爭機器之買賣合約，分別註明「以襪款付分期款」
    、「以襪款抵機台款」，經本院調取93年訴字第822號民事
    案卷，有該買賣合約書影本2紙附卷為憑，復為兩造所不爭
    執；兩造嗣於於93年9月1日進行結算，除確認被告尚積欠原
    告0000000元外，結算書亦載明「以襪抵款」，亦有該結算
    書影本在卷可稽；原告亦於起訴狀表明，其「同意以被告織
    成之襪子」、「每打價格折計720元或780元分期交付，作為
    抵償貨款之用」，且前揭結算書尚未有變更付款方式之記載
    ，足見被告僅有依結算後之金額，分期交付襪子以抵機器款
    之義務；被告所辯，結算後其付機器款之方式，仍以分期交
    付襪款抵款，應可採取。再查，既然被告織成之襪子，其每
    打價格折720元或780元之別，已由原告於起訴狀所自承，有
    如前述，則被告所交付襪子，其每打抵付之價格究為多少？
    自須經兩造商議；況衡於一般交易常情，被告應無任意交付
    品質不符之襪子，強要原告收受以供抵款之理，原告亦無任
    意要求被告不惜血本，織製襪子強為交付之理，是兩造就所
    交付襪子之品質、每打抵付之價格，自應經協商；另既以被
    告所織成之襪子為交付，亦應考量被告織製之能力、所需工
    作日數等，故兩造就交付之日期須經協商，此均為被告履行
    其給付義務時，原告所須之協力甚明，否則被告即難以織襪
    抵付機器款，完成其給付義務。
五、惟查，系爭存證信函雖表明被告應於7日內完成其交付襪子
    之給付義務意旨，但就被告應交付襪子之品質為片面之決定
    ，更有甚者，其逕自決定僅以每打300元之價格抵付款項，
    復未經商議、罔顧被告之織製能力，強要求被告於7日內織
    成多達10567打襪子以為交付，被告抗辯系爭存證信函催告
    之內容強人所難，自可採取；應認系爭存證信函其催告內容
    ，所要求被告之履行給付未合於債務本旨，而不生催告效力
    。從而，原告以被告經定期催告未履行給付為由，主張被告
    應負給付遲延給付之損害賠償，尚難採取，應予駁回。
六、又按，無法律上之原因而受利益，致他人受損害者應返還其
    利益。民法第179條前段定有明文。是不當得利之返還人，
    自以「無法律上之原因」而受有利益為要件，倘受益為有法
    律上之原因，自無返還不當得利可言。經查，兩造買賣契約
    約明被告須付清機器價金始取得系爭機器所有權，惟被告占
    有、使用系爭機器，係基於兩造所簽之買賣契約，為原告所
    自承，且原告迄未對被告主張解除買賣契約，兩造間之買賣
    契約現仍為存在，準此，被告基於買賣契約而占有、使用系
    爭機器，縱受有利益亦屬有法律上之原因，原告基於不當得
    利之法律關係，主張被告返還所受等同機器價金之利益，於
    法未合，自不足採，亦應予駁回。
七、綜上所述，原告以被告給付遲延為由，訴請被告賠償其所受
    之損害，或依民法不當得利之法律關係，請求被告給付原告
    0000000元，及自93年10月30日起至清償日止，按年息百分
    之5計算之利息，均核無理由，應予駁回；至其聲明願供擔
    保請准予宣告假執行亦失所附麗，不能准許，併駁回之。
八、訴訟費用負擔之依據：民事訴訟法第78條。
中    華    民    國    95    年    1    月    25    日
                           民事第一庭
                              法  官  吳俊螢
以上正本係照原本作成。
如對判決上訴，應於判決送達後20日內向本院提出上訴狀。
中    華    民    國    95    年    1     月    25    日
                              書記官  林文斌


司法院資訊處製作；財團法人民間司法改革基金會備份。
